臺灣臺北地方法院民事判決　　　　　　94年度勞簡上字第22號
上　訴　人　乙○○
被上訴人　　甲○○○○
法定代理人　戊○
訴訟代理人　丁○○
　　　　　　丙○○
上列當事人間請求給付資遣費等事件，上訴人對於中華民國九十
四年一月二十五日本院臺北簡易庭93年度北勞簡字第138號第一
審簡易判決提起上訴，本院於九十四年七月十三日言詞辯論終結
，判決如下：
    主    文
上訴駁回。
第二審訴訟費用由上訴人負擔。
    事實及理由
一、按訴之變更或追加，非經他造同意，不得為之。但第255條
    第1項第2款至第6款情形，不在此限。民事訴訟法第446條第
    1項定有明文。此項規定於簡易程序之第一審判決之上訴程
    序準用之，同法第436條之1第3項亦有明定。本件上訴人上
    訴聲明原請求判決命：(一)原判決不利於上訴人部分廢棄。(二)
    上開廢棄部分，被上訴人應再給付上訴人新台幣（下同）11
    8,250元，及自九十二年三月一日起至清償日止按年息百分
    之五計算之利息。（見本院卷第14頁）。嗣於訴訟繫屬中之
    94年5月10日本院準備程序中將第(二)項聲明部分改為請求給
    付116,458元之本息（見本院卷第20頁）。經核係屬減縮其
    應受判決事項之聲明，依民事訴訟法第255條第1項第3款規
    定，非不得為之，合先敘明。
二、上訴人主張：除與原判決記載相同予以引用外，另陳述：
  (一)其於民國八十六年十月一日起至九十二年二月二十八日止，
    共任職於被上訴人報社五年五個月，被上訴人無故將其資遺
    ，其自得依勞動基準法（以下簡稱勞基法）第十七條規定，
    請求相當於五又十二分之五個月薪資即116,458元之資遺費
    及發給資遣離職證明書。
  (二)被上訴人指稱其違反報社規定、恐嚇報社同仁之情，並非實
    在；又按證人之證言亦無一可證其於職務上有任何過失或違
    反勞基法第十二條第一項第四款之情事：
    被上訴人並無法舉證以實其說。
    被上訴人於原審聲請訊問之證人幾係被上訴人報社全體員
      工，渠等職銜均在上訴人之上，故渠等豈有忍受上訴人恐
      嚇之可能？
    證人幾一致聲稱不知情而是聽老闆所說，然焉有自己被恐
      嚇卻不知情而係聽老闆所言之理？足見證人所言不實。又
      其既偽稱「聽老闆說」或「聽社長說」，即顯非證人所親
      聞親見，則有何證明力可言？
    又倘若其確因違規遭被上訴人開除，何以被上訴人未直接
      發布命令，卻願意支付二個月薪資予上訴人？
  (三)有關其收取五萬元部份，此實係其為被上訴人處理一件獲益
    不菲事項之報酬，惟被上訴人之訴訟代理人竟於原審九十三
    年十二月二十三日庭訊時表示該五萬元是資遺費，則被上訴
    人既自承該五萬元是資遺費，即已足證上訴人係遭資遺，更
    無違規或自動離職等情。
  (四)綜上所陳，其係遭資遺，應屬無疑。其自得依勞基法第十七
    條規定請求資遺費，不待資方依同法十一條規定預告勞工終
    止勞動契約，更不待被上訴人承認或同意發給始具足要件。
    準此，自無強令其須負該項舉證責任之理。
  (五)並上訴聲明：求為判決：1.原判決不利於上訴人部分廢棄。
    2.上開廢棄部分，被上訴人應給付上訴人116,458元，及自
    九十二年三月一日起至清償日止，按年息百分之五計算之利
    息。（按上訴人原起訴聲明求為判決：(一)被上訴人應給付其
    118,250元，及自九十二年三月一日起至清償日止按年息百
    分之五計算之利息。(二)被上訴人應發給九十二年三月一日之
    離職證明書。(三)請准宣告假執行。經原審判決命：(一)被上訴
    人應發給上訴人離職日期為民國九十二年三月一日之離職證
    明書。原告其餘之訴駁回。(二)訴訟費用由被上訴人負擔十分
    之三，其餘十分之七由上訴人負擔。(三)本判決上訴人勝訴部
    分得假執行，但被上訴人如以新台幣五萬九千四百元預供擔
    保後，得免為假執行。上訴人就所受敗訴部分聲明不服，提
    起上訴，並減縮聲明如上。）
三、被上訴人則以：陳述與原判決記載相同，茲引用之。
    並答辯聲明：上訴駁回。（被上訴人並未就其所受上開命發
    給上訴人離職證明書部分聲明不服而告確定。）
四、兩造不爭執之事實：
  (一)上訴人於八十六年十月一日起至九十二年二月二十八日止，
    共任職於被上訴人報社五年五個月，擔任文字記者。嗣上訴
    人自九十二年三月一日起離職，並簽署離職清單證明一件。
    被上訴人則加發2個月薪資共5萬元予上訴人。
  (二)上訴人曾於88年1月7日因對外言論不當，造成外人印象不良
    ，經被上訴人予以書面申誡一次之處分。
五、得心證之理由：
    本件兩造間主要之爭執點應在於：被上訴人有無於92年2月
    20日以業務緊縮、精簡員額為由資遣上訴人？被上訴人所給
    付上訴人之5萬元是否為資遣費？上訴人有無違反報社規定
    、恐嚇報社同仁而違反勞基法第12條第1項第4款之事實？經
    查：
  (一)按當事人主張有利於己之事實者，就其事實有舉證之責任。
    民事訴訟法第277條前段定有明文。查，上訴人主張其自八
    十六年十月一日起任職於被上訴人報社擔任文字記者，至九
    十二年二月二十八日，被上訴人負責人戊○表示擬減縮業務
    ，精簡員額，請其體諒，商請其任職至該月底止，並表示有
    關資遣費將比照規定給付，其不疑有他遂於九十二年三月一
    日離職，詎被上訴人竟一再拖延給付資遣費。而其任職最後
    薪資為21,500元，任職共5年5月，爰本於勞基法第17條第1
    項第1款規定，請求被上訴人給付資遣費之判決等語。被上
    訴人則否認有資遣上訴人，並以：上訴人係八十七年五月四
    日到職，月薪為23,000元，惟任職期間表現並不稱職，近年
    來變本加厲，恐嚇報社同仁與採訪對象，嚴重影響伊報社形
    象，伊遂於九十二年二月間以上訴人違反勞基法第十二條第
    一項第四款之規定擬予以開除，惟上訴人表示願意自動離職
    ，伊體念相處一場，改由上訴人簽立自動離職證明書，伊並
    支付上訴人二個月薪資即5萬元，上訴人之請求實屬無據等
    語置辯。依上開規定，自應由主張該項有利於己事實之上訴
    人負舉證責任。
  (二)惟查，上訴人迄未能就所主張被資遣之事實舉證加以證實，
    而被上訴人抗辯因上訴人任職期間表現並不稱職，近年來變
    本加厲，恐嚇報社同仁與採訪對象，嚴重影響伊報社形象，
    伊遂於九十二年二月間以上訴人違反勞基法第十二條第一項
    第四款之規定擬予以開除，惟上訴人表示願意自動離職，伊
    體念相處一場，改由上訴人簽立自動離職證明書，伊並支付
    上訴人二個月薪資等情，則據被上訴人提出懲處令及離職清
    單證明各一件為證（見原審卷第23、24頁），並為上訴人所
    不否認。核與證人蔡素珠（為上訴人之上司）、丙○○（被
    上訴人之發行主任）及賴乾驌（被上訴人之副總經理）等人
    於原審到庭結證所稱情節相符（見原審卷第45至46頁），上
    訴人雖否認上開證人證詞之真正，惟證人係經原審採隔離訊
    問，而就上訴人係被開除之證詞，則均屬一致，自屬可採信
    ；至證人丙○○及賴乾驌雖稱係老闆或社長告稱上訴人與同
    事不合等語，惟上訴人與其上司即證人蔡素珠間既確有不合
    ，上訴人在辦公室罵證人蔡素珠等情，為證人蔡素珠證稱在
    卷可參（見原審卷第45頁），足見證人丙○○及賴乾驌所證
    稱與事實並無不合，上訴人徒以被上訴人於原審聲請訊問之
    證人幾係被上訴人報社全體員工，渠等職銜均在上訴人之上
    ，豈有忍受上訴人恐嚇之可能及證人幾一致聲稱不知情而是
    聽老闆所說，然焉有自己被恐嚇卻不知情而係聽老闆所言之
    理，其既偽稱「聽老闆說」或「聽社長說」，即顯非證人所
    親聞親見，則有何證明力可言，否認證人所言云云，委無可
    取。
  (三)至證人林永城雖到庭結稱略以：（問：上訴人為何離開被上
    訴人公司？）答：因為報社虧損，業務縮編，所以上訴人沒
    有薪水，就資遣了，我認識社長，我和他是朋友，我有去找
    他，在社長室告訴我的，日期大概是民國九十二年之前。社
    長那時說報業經營困難，員工改為沒有薪水，然後就說報社
    虧損，說有要裁員，要裁員誰他沒有說，那時他也沒有說裁
    員的明確日期，那時候ＳＡＲＳ造成百業蕭條。他說一些記
    者及業務沒有薪水，內勤的人有薪水。裁員裁誰我不知道等
    語（見本院卷第29頁）。然為被上訴人所否認。而查，上訴
    人自陳九十一年下半年都有領薪水，九十二年二月二十八日
    以後沒有領薪水。足見證人林永城所稱被上訴人社長那時說
    報業經營困難，員工改為沒有薪水，說報社虧損，說有要裁
    員云云，顯與事實不符，況證人林永城亦稱要裁員誰他（指
    社長）沒有說，那時他也沒有說裁員的明確日期等語，自難
    遽以證人林永城之證言認定被上訴人有資遣上訴人之事實。
  (四)上訴人又稱倘若其確因違規遭被上訴人開除，何以被上訴人
    未直接發布命令，卻願意支付二個月薪資予上訴人云云。按
    上訴人雖主張其月薪為21,500元，而被上訴人則稱上訴人月
    薪為23,000元，二者互有出入，惟查，上訴人並不否認確有
    收取被上訴人給付之五萬元之事實，僅稱係其為被上訴人處
    理一件獲益不菲事項之報酬云云，然為被上訴人所否認，而
    上訴人迄本院言詞辯論終結時止，並未能舉證以實其說，所
    稱已難認可採；況被上訴人已辯稱係因上訴人任職期間表現
    並不稱職，近年來變本加厲，恐嚇報社同仁與採訪對象，嚴
    重影響伊報社形象，伊遂於九十二年二月間以上訴人違反勞
    基法第十二條第一項第四款之規定擬予以開除，惟上訴人表
    示願意自動離職，伊體念相處一場，改由上訴人簽立自動離
    職證明書，並支付上訴人二個月薪資等語，顯係因上訴人表
    示願意自動離職後，被上訴人任意之附帶給付，尚無從據此
    認定即為資遣上訴人，上訴人所稱亦無可取。
  (五)上訴人另稱被上訴人之訴訟代理人竟於原審九十三年十二月
    二十三日庭訊時表示該五萬元是資遺費，則被上訴人既自承
    該五萬元是資遺費，即已足證上訴人係遭資遺，更無違規或
    自動離職云云。惟查，被上訴人之法定代理人於原審僅稱有
    給付上訴人五萬元，並未表明該項給付之性質為資遣費（見
    原審卷第31頁），上訴人此之所稱仍無可取。
  (六)綜上所述，本件上訴人主張被上訴人予以資遣為不足採，被
    上訴人抗辯係上訴人同意自行離職尚屬可信。是則上訴人執
    此主張被上訴人應給付資遣費云云，自屬無據。從而，上訴
    人主張依勞基法第十一條第二款、第十七條規定訴請被上訴
    人給付資遣費116,458元，及加計自九十二年三月一日起至
    清償日止，按年息百分之五計算之利息，為無理由，不應准
    許。其假執行之聲請亦失所附麗，應併予駁回。原審為上訴
    人此部分敗訴之判決，及駁回其假執行之聲請，並無不合。
    上訴意旨指摘原判決此部分不當，求予廢棄改判，為無理由
    ，應予駁回。
六、訴訟費用負擔之依據：民事訴訟法第78條。
中　　華　　民　　國　　94　　年　　 7　　月　　27　　日
                  勞工法庭    審判長法官　張靜女
                  　　　　　　法      官  黃書苑
                              法    　官　張明輝
以上正本係照原本作成
不得上訴
中　　華　　民　　國　  94　　年　　 7　　月　　27　　日
               　             法院書記官　周其祥
